【裁判字號】    95,易,1284
【裁判日期】    951212
【裁判案由】    竊盜
【裁判全文】
臺灣高雄地方法院刑事判決              95年度易字第1284號
公  訴  人  臺灣高雄地方法院檢察署檢察官
被      告  丁○○
選任辯護人  柯尊仁律師
上列被告因竊盜案件，經檢察官提起公訴（95年度偵緝字第1529
號），本院判決如下：
    主  文
丁○○結夥三人以上竊盜，處有期徒刑捌月。扣案之鳥網壹件、
尼龍繩參條、彩帶貳拾陸條、鳥袋肆只均沒收之。
    事  實
一、丁○○、丙○○、及姓名年籍不詳，綽號「樂腳」（台語）
    之成年男子（以下簡稱「樂腳」）結夥三人，共同基於意圖
    為自己不法所有之犯意，於民國95年2 月5 日上午6 時許，
    在高雄縣林園鄉駱駝山區架設鳥網，並利用鴿子低飛入網時
    加以捕捉之，而竊得乙○○所有之賽鴿2 隻（貼環編號分別
    為00159 號、381373號），惟丁○○、丙○○及「樂腳」等
    人未及取下鴿子，旋於同日上午7 時許為甲○○偕賽鴿協會
    成員巡視山區時發覺，並當場查獲丙○○，復扣得鳥網1 件
    、尼龍繩3 條、彩帶26條、鳥袋4 只及賽鴿2 隻，丁○○及
    及「樂腳」則趁隙逃逸，經警依丁○○掉落於現場之皮夾內
    駕照所載年籍資料，循線查獲丁○○（丙○○所涉上開犯行
    及他案擄鴿勒贖犯行，均經台灣高等法院高雄分院於95年5
    月26日以95年度上易字第142 號判決有期徒刑2 年6 月確定
    ）。
二、案經高雄縣政府警察局林園分局報告臺灣高雄地方法院檢察
    署檢察官偵查起訴。
    理  由
壹、證據能力證分：
一、證人甲○○於偵查中向檢察官所為陳述，依刑事訴訟法第15
    9 條之1 第2 項前段規定，得為證據。
二、本件卷附贓物認領保管單、扣押物品目錄表乃員警於職務上
    所製作之紀錄文書，依刑事訴訟法第159 條之4 第1 款規定
    ，得為證據。
貳、實體部分：
一、被告固坦認於前揭時、地與丙○○、「樂腳」會面（見本院
    卷第22頁、第24頁），惟矢口否認有何夥同丙○○、「樂腳
    」等人架設鳥網竊取鴿子之情事，並辯稱：伊僅係駕車搭載
    丙○○到山上採青草，後來在駱駝山區遇見「樂腳」，伊聽
    聞丙○○與「樂腳」談及要架設鳥網一事，伊即表明不願參
    與，隨即下山，嗣即見有人拿著棍棒朝伊及丙○○、「樂腳
    」等人衝來，且動手毆打丙○○，伊始逃離現場云云（見本
    院卷第45頁）。
二、經查：
  (一)被告與丙○○、「樂腳」於95年2 月5 日上午6 時許，在高
    雄縣林園鄉駱駝山區架設鳥網，並捕獲入網之賽鴿2 隻之事
    實，業據證人甲○○證述在卷，並證稱：伊係賽鴿協會的成
    員，每一次比賽時賽鴿協會成員每星期都會到駱駝山區巡邏
    1 次以上，（95年）2 月5 日伊在山上以望遠鏡看到有3個
    人在山上較高處正在架網，已架好的網子上有網到一些賽鴿
    ，伊與賽鴿協會成員上去查看，那3 個人看到渠等就逃，只
    抓到丙○○等語（見偵字4669號卷第27頁），復於台灣高等
    法院高雄分院95年度上易字第142 號恐嚇取財案件審理中證
    稱：伊在山下用望遠鏡看，發現有人在網鴿子，伊上山去看
    到丙○○及另外兩人在網鴿子，…現場有網子已經網到兩隻
    鴿子、還有袋子、…鳥網、尼龍繩、彩帶等，…當時人跟網
    子都看得很清楚，是先看到網子再看到人，看到有人在網子
    前面走來走去，鴿子則是當天（上午）7 點左右飛到該處等
    語明確（見高雄高分院95年度上易字第142 號影卷第93頁）
    ，證人即失主乙○○於本院審理中亦證稱：扣案之賽鴿兩隻
    係警察局通知伊前往領回，那兩隻鴿子係伊領鴿的前一天（
    即95年2 月4 日）失竊的，…伊在養鴿協會都有登記，由鴿
    子的腳環號碼得知我是失主，…是（養鴿協會）會長帶伊去
    警局領回的…等語無訛（見本院卷第60頁、第61頁、第62頁
    ），核與證人即員警戊○○證稱：賽鴿協會的人將鴿子連同
    鳥網、丙○○一起送到警局來，並由賽鴿協會的人查明鴿主
    ，由鴿主來分局認領等語相符（見本院卷第48頁），復有扣
    案之賽鴿兩隻（腳環號碼分別為：00159 號、381373號
    ）、鳥網1 件、尼龍繩3 條、彩帶26條、鳥袋4 只及上開扣
    案物品之相片3 幀足憑（見警卷20頁贓物認領保管單、第12
    頁扣押物品目錄表、第17頁、第18頁），應屬信實。
  (二)被告雖辯稱：上開賽鴿兩隻係賽鴿協會人員事後用以栽贓，
    非伊與丙○○等人所捕獲云云（見本院卷第65頁），辯護人
    則主張：本案係由賽鴿協會成員自行查獲，非由警方查獲，
    而本案扣案之鳥網未經拆開，足認並無架設鳥網捕鴿之情事
    云云（見本院卷第24頁）。惟證人甲○○於另案審理中證稱
    ：（所查獲的）兩隻鴿子是賽鴿，不能傷害到，所以不會把
    鴿子連同網子一起送到警察局，…伊係以保護鴿子為優先…
    等情（見高雄高分院95年度上易字第142 號影卷第94頁），
    核與證人即員警戊○○證稱：鴿子係另置於袋子中與其他鳥
    網等扣案物品一起送往警局乙節相符（見本院卷第48頁），
    亦有扣案物品相片1 幀可稽（見警卷第18頁），而本件查扣
    之鴿子確係乙○○所失竊，已據乙○○證述如前，佐以證人
    甲○○、失主乙○○與被告素昧平生，亦無仇隙，自無設詞
    誣陷被告之理，是被告辯稱係遭人栽贓云云，乃不可採。又
    證人甲○○於另案審理中固證稱：係割裂鳥網後取下鴿子等
    語，惟亦證稱：現場查到的網子比較多，伊僅將部分（鳥網
    ）帶去警局，留在現場的鳥網則會將之破壞等語明確（見高
    雄高分院95年度上易字第142 號影卷第94頁、第96頁），足
    見證人甲○○與賽鴿協會人員送往警局扣案之鳥網並非現場
    全部之鳥網，架設於駱駝山區查獲現場之鳥網，經賽鴿協會
    人員現場破壞後，並未將之帶往警局一併扣案，故本件扣案
    之鳥網1 件縱係乃整齊收疊、未經架設之鳥網，亦不能持此
    逕為對被告有利之認定。
  (三)綜上所述，本案事證已臻明確，被告所涉上開竊盜犯行，洵
    堪認定。
三、按刑法第321 條第1 項第4 款所謂結夥三人以上，須有共同
    犯罪之故意，而結為一夥，且以在場共同實施或在場參與分
    擔實施犯罪之人為限始能成立，而把風行為，在排除犯罪障
    礙，助成犯罪之實現，在合同意思範圍內分擔犯罪行為之一
    部，故亦係共同正犯而應計入結夥之內，有最高法院24年上
    字第4339號判例、76年台上字第7210號判例、72年台上字第
    3201號判決要旨足資參照。故核被告所為，係犯刑法第321
    條第4 項之結夥三人以上竊盜罪。被告丁○○與丙○○、「
    樂腳」間，就上開竊盜犯行，有犯意聯絡及行為分擔，為共
    同正犯（按95年7 月1 日施行之修正後刑法第28條文字雖將
    原「共同實施」修正為「共同實行」，惟本案被告與丙○○
    、「樂腳」等人共同架設鳥網捕鴿之犯行，無論依修正前後
    之刑法第28條規定，均為共同正犯，附此敘明）。爰審酌被
    告不思正途賺取所需，為貪念引誘，竟竊取他人財物，對被
    害人所造成之損害非微，並影響社會良善風氣，且犯後矢口
    否認犯行，其行為不宜輕宥，惟念其所竊得之賽鴿兩隻業已
    歸還被害人等一切情狀，量處如主文所示之刑，以示懲儆。
    至於扣案之扣案之鳥網1 件、尼龍繩3 條、彩帶26條、鳥袋
    4 只係共犯「樂腳」所有，業據丙○○供述在卷（見警卷第
    2 頁），故於其責任共同範圍內，就上開「樂腳」所有，供
    犯罪所用之物，均應依刑法第38條第1 項第2 款規定沒收之
    。
據上論斷，應依刑事訴訟法第299 條第1 項前段，刑法第321 條
第1 項第4 款、第38條第1項第2款，判決如主文。
本案經檢察官董秀菁到庭執行職務。
中    華    民    國    95    年    12    月    12    日
                  刑事第八庭    審判長法  官  李政庭
                                      法  官  李育信
                                      法  官  賴文姍
以上正本證明與原本無異。
如不服本判決，應於收受送達後10日內向本院提出上訴書狀。
中    華    民    國    95    年    12    月    12    日
                                      書記官  王高山
附錄本案論罪科刑法條：
中華民國刑法第321條
犯竊盜罪而有左列情形之一者，處 6 月以上、 5 年以下有期徒
刑：
一  於夜間侵入住宅或有人居住之建築物、船艦或隱匿其內而犯
    之者。
二  毀越門扇、牆垣或其他安全設備而犯之者。
三  攜帶兇器而犯之者。
四  結夥三人以上而犯之者。
五  乘火災、水災或其他災害之際而犯之者。
六  在車站或埠頭而犯之者。
前項之未遂犯罰之。


司法院資訊處製作；財團法人民間司法改革基金會備份。
